【裁判字號】    99,交聲,358
【裁判日期】    990402
【裁判案由】    違反道路交通管理處罰條例聲明異議
【裁判全文】
臺灣桃園地方法院交通事件裁定         99年度交聲字第358號
原處分機關  交通部公路總局新竹區監理所桃園監理站
異  議  人
即受處分人  甲○○
上列異議人即受處分人因違反道路交通管理處罰條例案件，對於
交通部公路總局新竹區監理所桃園監理站中華民國97年12月9 日
、98年8 月17日所為之處分（原處分案號：桃監裁罰字第裁52－
HD0000000 號、桃監裁罰字第裁52－GE0000000 號），聲明異議
，本院裁定如下：
    主  文
異議駁回。
    理  由
一、按受處分人不服道路交通管理處罰條例第八條所定主管機關
    所為之處罰者，得於接到裁決書之翌日起二十日內，向管轄
    地方法院聲明異議，道路交通管理處罰條例第八十七條第一
    項定有明文；又交通法庭認聲明異議不合法律上之程式，且
    無從補正者，應以裁定駁回之，道路交通案件處理辦法第十
    八條亦明定之。次按道路交通管理事件統一裁罰基準及處理
    細則第五條規定，有關文書送達之程序，依行政程序法之規
    定。而依行政程序法第七十二條第一項、第七十三條第一項
    、第七十四條第一項、第二項之規定，送達於應受送達人之
    住居所、事務所或營業所為之，但在行政機關辦公處所或他
    處會晤應受送達人時，得於會晤處所為之；又於應送達處所
    不獲會晤應受送達人時，得將文書付與有辨別事理能力之同
    居人、受僱人或應送達處所之接收郵件人員；又送達不能依
    前二條規定為之者，得將文書寄存送達地之地方自治或警察
    機關，若由郵務機關送達者，得將之寄存於送達地之郵政機
    關，並作送達通知書二份，一份黏貼於應受送達人住居所、
    事務所、營業所或其就業處所門首，另一份交由鄰居轉交或
    置於該送達處所信箱或其他位置，以為送達。另按民事訴訟
    文書之寄存送達，依民事訴訟法第一百三十八條第二項規定
    ，自寄存之日起，經十日發生效力，此因應受送達人未必能
    即時領取訴訟文書而知悉其內容，故特設此規定以保障其權
    益。行政程序法雖未如前述民事訴訟法增設第一百三十八條
    第二項規定，但基於保障應受送達人權益之同一理由，解釋
    上應認為有上開規定之類推適用，核先敘明。
二、經查，本件異議人即受處分人甲○○之住所係在桃園縣龜山
    鄉○○路華玉巷九號，此有受處分人全戶戶籍資料查詢結果
    一份在卷可稽。而原處分機關先後於(一)民國九十七年十二月
    九日所為之桃監裁罰字第裁五二－HD0000000號裁決
    書，於九十七年十二月十五日送達於受處分人上開地址，因
    未會晤本人，亦無受領文書之同居人、受僱人或應送達處所
    之接收郵件人員，遂於同日將上開裁決書寄存於受處分人上
    址所在之龜山民安街郵局（六支局），並作送達通知書二份
    ，一份黏貼於上址門首，一份置於上址信箱或其他適當位置
    ，以為送達等情，此有交通部公路總局新竹區監理所中壢監
    理站送達證書、中華郵政股份有限公司桃園郵局九十九年三
    月三十日桃營字第○九九一八○三一七六號函暨所附裁決書
    等件附卷可考。是上址既確係受處分人之住所，且本件裁決
    書既已寄存送達於受處分人住所所在地之郵局，已符合行政
    程序法第七十二條、第七十四第一項及第二項之規定，其送
    達程序應屬合法，是本件縱令受處分人並未見聞或親自收受
    前揭送達通知書，仍自寄存之日即九十七年十二月十五日起
    ，經十日即九十七年十二月二十四日已發生送達之效力。則
    受處分人如對原處分機關所為之上開裁決書裁決不服欲提起
    聲明異議，依照前開法條說明，其二十日之合法提出聲明異
    議期間即自九十七年十二月二十五日（即裁決書合法送達生
    效之翌日）起算至九十八年一月十三日止，而受處分人住址
    位在桃園縣龜山鄉○○路華玉巷九號，與原處分機關之間（
    原處分機關之機關地址：桃園縣桃園市○○路四一六號），
    依法院訴訟當事人在途期間標準第四條第一項第一款第二目
    扣除在途期間一日，故本件受處分人至遲應以九十八年一月
    十四日前提出異議。今受處分人於九十九年三月十二日始向
    原處分機關提出異議之聲明，並經原處分機關收狀蓋印一情
    ，亦有交通事件聲明異議狀一紙在卷可參，顯已逾道路交通
    管理處罰條例第八十七條第一項所規定之二十日不變期間，
    其聲明異議不合法律上之程式，且無從補正，核諸前揭說明
    ，自應將受處分人之異議予以駁回。(二)九十八年八月十七日
    所為之桃監裁罰字第裁五二－GE0000000號裁決書，
    於九十八年八月二十一日送達於受處分人上開地址，因未會
    晤本人，亦無受領文書之同居人、受僱人或應送達處所之接
    收郵件人員，遂於同日將上開裁決書寄存於受處分人上址所
    在之龜山民安街郵局（六支局），並作送達通知書二份，一
    份黏貼於上址門首，一份置於上址信箱或其他適當位置，以
    為送達等情，此有交通部公路總局新竹區監理所中壢監理站
    送達證書、中華郵政股份有限公司桃園郵局九十九年三月三
    十日桃營字第○九九一八○三一七六號函暨所附裁決書等件
    附卷可考。是上址既確係受處分人之住所，且本件裁決書既
    已寄存送達於受處分人住所所在地之郵局，已符合行政程序
    法第七十二條、第七十四第一項及第二項之規定，其送達程
    序應屬合法，是本件縱令受處分人並未見聞或親自收受前揭
    送達通知書，仍自寄存之日即九十八年八月二十一日起，經
    十日即九十八年八月三十日已發生送達之效力。則受處分人
    如對原處分機關所為之上開裁決書裁決不服欲提起聲明異議
    ，依照前開法條說明，其二十日之合法提出聲明異議期間即
    自九十八年八月三十一日（即裁決書合法送達生效之翌日）
    起算至九十八年九月十九日止，而受處分人住址位在桃園縣
    龜山鄉○○路華玉巷九號，與原處分機關之間（原處分機關
    之機關地址：桃園縣桃園市○○路四一六號），依法院訴訟
    當事人在途期間標準第四條第一項第一款第二目扣除在途期
    間一日，故本件受處分人至遲應以九十八年九月二十日前提
    出異議。今受處分人於九十九年三月十二日始向原處分機關
    提出異議之聲明，並經原處分機關收狀蓋印一情，亦有交通
    事件聲明異議狀一紙在卷可參，顯已逾道路交通管理處罰條
    例第八十七條第一項所規定之二十日不變期間，其聲明異議
    不合法律上之程式，且無從補正，核諸前揭說明，自應將受
    處分人之異議予以駁回。
三、據上論斷，應依道路交通案件處理辦法第十八條，裁定如主
    文。
中    華    民    國    99    年    4     月    2     日
                  交通法庭    法  官  林玉蕙
以上正本證明與原本無異。
如不服本裁定，應於送達後5 日內，向本院提出抗告狀。
                               書記官  魏里安
中    華    民    國    99    年    4     月    13    日

司法院資訊處製作；財團法人民間司法改革基金會備份。
